臺灣高等法院高雄分院刑事判決
111年度交上易字第77號
上  訴  人  臺灣高雄地方檢察署檢察官
被      告  王耀德


 選任辯護人 胡原龍  律師  
            陳思妤  律師 
上列上訴人因被告公共危險等案件，不服臺灣高雄地方法院111
年度審交易字第238號，中華民國111年5月5日第一審判決（起訴
案號：臺灣高雄地方檢察署110年度調偵字第346號），提起上訴
，本院判決如下：
    主  文
上訴駁回。
王耀德緩刑參年，並應支付告訴人如附件所示之款項。
    事  實
一、王耀德明知吐氣所含酒精濃度達每公升0.25毫克以上者，已
    不得駕駛動力交通工具，竟於民國110年2月16日12時許，在
    臺南市某處飲用紅酒後，仍在呼氣酒精濃度已逾上開標準之
    情形下，駕駛車號00-0000號自用小客車行駛於道路。嗣於
    同日14時28分許，沿高雄市三民區九如一路由東往西方向行
    駛，行駛至九如一路與大昌二路口，右轉沿大昌二路由南向
    北方向行駛時，本應注意汽車在未劃設慢車道之雙向二車道
    行駛時，應在遵行車道內行駛，適有黃渝喬駕駛車牌號碼00
    0-0000號自用小客車沿大昌二路，由北向南方向行駛，於上
    開路口停等紅燈，及許璦麟駕駛車牌號碼0000-00號自用小
    客車沿大昌二路，由北向南方向行駛至上開路口在後。而王
    耀德因不勝酒力，且操控力降低，致疏未注意及此，擦撞上
    開黃渝喬駕駛之自用小客車，並侵入對向車道，逆向行駛至
    大昌二路44號前時，撞擊許璦麟駕駛之自用小客車，致許璦
    麟因而受有前額擦傷、腹部挫瘀傷、左側舟狀骨骨折、雙膝
    擦傷、下背挫傷之傷害。嗣經警據報到場處理，並於同日15
    時19分許，以呼氣酒精測試器檢測酒精濃度，測得王耀德吐氣
    所含酒精濃度達每公升1.11毫克，因而查悉上情。
二、案經許璦麟告訴高雄市政府警察局三民第二分局報告臺灣高
    雄地方檢察署檢察官偵查起訴。 
    理  由
一、證據能力：
    按被告以外之人於審判外之言詞或書面陳述，屬傳聞證據，
    原則上不得作為證據；惟按被告以外之人於審判外之陳述，
    雖不符刑事訴訟法第159條之1至第159條之4之規定，而經當
    事人於審判程序同意作為證據，法院審酌該言詞陳述或書面
    陳述作成時之情況，認為適當者，亦得為證據，刑事訴訟法
    第159條第1項、第159條之5第1項分別定有明文。查本判決
    所引用屬於傳聞證據之部分，均已依法踐行調查證據程序，
    且檢察官及被告及辯護人於本院審理時，均明示同意有證據
    能力（見本院卷第53至57頁），基於尊重當事人對於傳聞證
    據之處分權，及證據資料愈豐富愈有助於真實發現之理念，
    本院審酌該等證據作成時情況，並無違法取證之瑕疵，且無
    顯不可信之情形，以之作為證據應屬適當，自均有證據能力
    。
二、認定犯罪事實所憑之證據及理由：
（一）前揭犯罪事實，業經被告王耀德於警詢（警卷第2至6頁）
      、偵訊（偵一卷第13、14、27頁，偵二卷第17至19頁）、
      原審審理時（審交易卷第51、59、71頁）及本院審理時（
      本院卷第53至109頁）均坦承不諱，核與證人即告訴人許
      璦麟於警詢（警卷第7至10頁）、偵訊（偵一卷第27頁）
      、證人黃渝喬於警詢（警卷第12至14頁）證述情節相符。
      其就公共危險部分，有高雄市政府警察局三民第二分局酒
      精濃度呼氣測試報告、舉發違反道路交通管理事件通知單
      各1份（警卷第23、24頁）在卷可佐；另就過失傷害部分
      ，則有三民二分局道路交通事故現場圖2份（警卷第40、4
      4頁）、道路交通事故調查報告表㈠、㈡-1各1份（警卷第45
      至48頁）、A3類道路交通事故調查紀錄表2份（警卷第34
      至37頁）、高雄市政府警察局交通警察大隊道路交通事故
      談話紀錄表2份（警卷第49至52頁）、高雄市政府警察局
      道路交通事故肇事人自首情形紀錄表1份（警卷第53頁）
      、行車紀錄器錄影光碟、現場監視器錄影光碟各1份、行
      車紀錄器錄影畫面翻拍照片、現場監視器錄影畫面翻拍照
      片10張（警卷第26至30頁）、檢察官勘驗筆錄各1份（偵
      二卷第77至78頁）、車輛詳細資料報表3份（警卷第19至2
      1頁）在卷可稽，是就上開事實堪以認定。
（二）按駕駛人應注意汽車在未劃設慢車道之雙向二車道行駛時
      ，應在遵行車道內行駛，道路交通安全規則第97條第1項
      定有明文。經查，被告領有普通重型機車駕駛執照，此有
      道路交通事故調查報告表㈡-1、道路交通事故談話紀錄表
      各1份在卷可參（警卷第47、49頁），依其考領有適當駕
      駛執照之智識及駕駛經驗，對於上開規定應知之甚詳，且
      當時天候晴、日間自然光線，柏油路面乾燥、無缺陷、無
      障礙物，視距良好等情，有道路交通事故調查報告表㈠附
      卷可稽（警卷第45頁），顯見當時並無不能注意之情事，
      被告竟因不勝酒力，且操控力降低，致疏未注意及此，先
      擦撞案外人黃渝喬駕駛之自用小客車後侵入對向車道，逆
      向行駛後撞擊告訴人許璦麟駕駛之自用小客車，核其行為
      顯有過失甚明，而高雄市政府交通局車輛行車事故鑑定委
      員會110年11月23日高市車鑑字第11070770100號函附鑑定
      意見書1份（偵二卷第27至30頁），亦同此見解。
（三）告訴人因本件事故受有前額擦傷、腹部挫瘀傷、左側舟狀
      骨骨折、雙膝擦傷、下背挫傷之傷害，則有高雄醫學大學
      附設醫院診斷證明書1份（警卷第25頁），是被告之過失
      駕駛行為與告訴人所受上開傷勢間，已具有相當因果關係
      ，足見被告任意性自白核與事實相符，應堪採信，本件事
      證明確，被告犯行堪以認定。
三、論罪：
（一）按行為後法律有變更者，適用行為時之法律。但行為後之
      法律有利於行為人者，適用最有利於行為人之法律，刑法
      第2條第1項定有明文。查被告王耀德為本案行為後，刑法
      第185條之3業於民國111年1月28日修正公布施行，並於同
      年月30日生效。修正後刑法第185條之3第1項第2款之不能
      安全駕駛動力交通工具罪法定刑業由「2年以下有期徒刑
      ，得併科20萬元以下罰金。」，修正為「3年以下有期徒
      刑，得併科30萬元以下罰金。」，經比較新舊法之規定，
      修正後刑法第185條之3第1項第2款規定並未有利於被告，
      依前揭規定，應適用被告行為時即修正前刑法第185條之3
      第1項第2款規定。
（二）核被告所為，係犯刑法第284條前段之因過失傷害人罪，
      及修正前刑法第185條之3第1項第2款之不能安全駕駛動力
      交通工具罪。又被告就過失傷害部分，於肇事後，未被有
      偵查權限之該管機關發覺前，經警到場處理時，當場承認
      為肇事人而接受裁判，有高雄市政府警察局道路交通事故
      肇事人自首情形紀錄表在卷可佐（警卷第53頁），符合自
      首要件，應依刑法第62條前段規定，減輕其刑。至道路交
      通事故肇事人自首情形紀錄表固勾選被告之自首情形為：
      「報案人或勤指中心轉來資料未報明肇事人姓名，處理人
      員前往現場處理時，肇事人在場，並當場承認為肇事人員
      」等情，惟此所謂被告承認「肇事」應係指被告承認其駕
      駛汽車撞擊告訴人之過失傷害罪部分，自不及於不能安全
      駕駛罪，故被告就公共危險罪部分已難認有符合自首之規
      定，附此敘明。
四、上訴駁回的理由
　　原審認被告罪證明確，並審酌被告酒後駕車為極度危險之行
    為，對於駕駛人自身及其他道路使用者之生命、身體、財產
    均生重大危害，且被告曾有不能安全駕駛動力交通工具之前
    案紀錄，本次竟又飲用酒類完畢後駕駛自小客車上路，終因
    不勝酒力，而逆向撞擊告訴人之自小客車肇事致告訴人受有
    如事實欄所示之傷害，實有不該。惟考量被告犯後已坦承犯
    行，態度非惡，兼衡被告與告訴人雙方就賠償金額差距過大
    （事後已與告訴人達成和解，後述），並酌以告訴人受傷程
    度、被告過失程度，兼衡被告自陳大學畢業之教育程度，已
    退休，靠月退休金維生，已婚，小孩已成年等之家庭、經濟
    狀況等一切情狀，就其犯不能安全駕駛動力交通工具罪及過
    失傷害罪，均各量處有期徒刑4月，並均諭知如易科罰金以
    新台幣1000元為折算1日之標準，並衡酌被告酒後駕駛自小
    客車行為，在道路上發生二罪，其侵害之法益、所犯罪名、
    行為不法與罪責程度、對其施以矯正之必要性，以及犯罪非
    難評價情狀之整體判斷，定其應執行刑為有期徒刑6月，併
    諭知如易科罰金以新台幣1000元為折算1日之標準。經核原
    判決認事用法，核無不合，量刑及定應執行刑均已斟酌刑法
    第57條各款所列情狀，而未逾越法定範圍，亦未濫用其職權
    ，應屬適當。檢察官爰引告訴人上訴意旨略以：被告肇事造
    成告訴人身心受有重大傷害，且事後未與告訴人和解，原審
    量刑及定應執行刑均屬過輕云云。惟查被告事後與告訴人已
    達成和解，此有本院調解筆錄在卷可按（見本院卷第151至1
    52頁），而告訴人亦表示若被告先給付其中之第1期款項新
    台幣（下同）60萬元，則願意原諒被告並同意法院予以緩刑
    之宣告（見同上調解筆錄第3項），故檢察官上訴為無理由
    ，應予以駁回。
五、緩刑附條件
　　被告未曾因故意犯罪而受有期徒刑以上刑之宣告，此有臺灣
    高等法院被告前案紀錄表1份在卷可憑，考量被告犯後與告
    訴人調解成立，並已於111年9月12日給付第1期款項60萬元
    ，此有滙款申請書在卷可按，復考量被告還款之能力及告訴
    人之最佳利益，認被告經此偵、審程序及刑之宣告，應知所
    警惕，諒無再犯之虞，本院認對被告所處之刑，以暫不執行
    為當，爰依刑法第74條第1項第1款之規定，併予宣告緩刑3
    年，以啟自新；另考量被告日後遵期履行其餘賠償之金額，
    爰依刑法第74條第2項第3款規定，參酌被告與告訴人所成立
    之調解內容（扣除被告已給付依附件所示內容之60萬元外，
    已如前述），命被告應按附件所示之餘款金額按期給付告訴
    人至清償之日止，若日後有違反所定負擔情節重大者，自得
    由檢察官向法院聲請撤銷緩刑之宣告，附此敘明。
據上論結，應依刑事訴訟法第368條、刑法第74條第1項第1款、
第2項第3款，判決如主文。
本案經檢察官吳聆嘉提起公訴，檢察官呂乾坤提起上訴，檢察官
呂建昌到庭執行職務。
中　　華　　民　　國　　111 　年　　9 　　月　　29　　日
                  刑事第六庭    審判長法  官  李政庭
 　　　　　　　　　　　　　　　　　　 法  官  王光照
                                      法  官  施柏宏
以上正本證明與原本無異。
不得上訴。
中　　華　　民　　國　　111 　年　　9 　　月　　29　　日
                                      書記官  黃旭淑

附錄本判決論罪科刑法條：
修正前刑法第185條之3第1項第2款
駕駛動力交通工具而有下列情形之一者，處二年以下有期徒刑，
得併科二十萬元以下罰金：
　　一、吐氣所含酒精濃度達每公升零點二五毫克或血液中酒精
        濃度達百分之零點零五以上。
　　二、有前款以外之其他情事足認服用酒類或其他相類之物，
        致不能安全駕駛。
　　三、服用毒品、麻醉藥品或其他相類之物，致不能安全駕駛
        。
刑法第284條
因過失傷害人者，處1年以下有期徒刑、拘役或10萬元以下罰金
；致重傷者，處3年以下有期徒刑、拘役或30萬元以下罰金。

附件:
被告應付告訴人新台幣（下同）壹佰貳拾萬元（不含強制責任險
），給付方式:
1、民國111年9月20日前給付陸拾萬元（被告已給付）；餘款部
   分其中參拾萬元應於111年11月20日前給付；另剩餘款項參拾
   萬元，則自111年12月20日起，按月於每月20日給付貳萬元，
   至清償日止。如一期不履行，視為全部到期。
2、上開分期款項應匯入告訴人玉山銀行仁愛分行，帳號0000000
   000000號帳戶。